【裁判字號】    99,上訴,506
【裁判日期】    990414
【裁判案由】    毒品危害防制條例
【裁判全文】
臺灣高等法院刑事判決                 99年度上訴字第506號
上  訴  人
即  被  告  乙○○
上列上訴人因違反毒品危害防制條例案件，不服臺灣板橋地方法
院98年度訴字第3644號，中華民國98年11月30日第一審判決（起
訴案號：臺灣板橋地方法院檢察署98年度毒偵字第5137號），提
起上訴，本院判決如下：
    主  文
上訴駁回。
    事  實
一、乙○○前於民國88年間因施用毒品案件，經觀察、勒戒後認
    無繼續施用毒品之傾向，而經臺灣臺北地方法院檢察署檢察
    官於88年1 月29日以88年度偵字第1362號、及臺灣板橋地方
    法院檢察署檢察官於同日以88年度偵緝字第138 號為不起訴
    處分確定。又於89年間因施用毒品案件，經觀察勒戒後認有
    繼續施用毒品之傾向，於89年6 月23日入戒治處所接受觀察
    勒戒，90年5 月29日強制戒治執行完畢轉執行後述徒刑，該
    次施用第2 級毒品犯行經檢察官依法起訴後，原審法院以89
    年易字第2852號判處有期徒刑10月確定，並與同案所犯偽造
    特種文書罪所判3月有期徒刑定應執行刑為有期徒刑1年，上
    訴後復經本院以89年度上易字第3586號判決駁回上訴確定，
    之後其於91年7月19日假釋出監同時交付保護管束，迄91年9
    月24日保護管束期滿執行完畢。詎又於前揭強制戒治執行完
    畢後5年內之91年11月4 日清晨某時起至92年5月13日凌晨某
    時止，連續施用第2 級毒品罪，經原審法院以92年度易字第
    1118號判處有期徒刑1 年確定，並於94年5月9日執行完畢。
    乙○○再於95年間因持有第1 級毒品案件，經原審法院以96
    年度易字第7號判處有期徒刑3月確定，又因施用第2 級毒品
    案件，經原審法院以96年度簡字第7234號判處有期徒刑4 月
    確定，嗣此2 罪刑經原審法院以96年度聲減字第7465號分別
    減刑後定應執行刑為有期徒刑4月；另於同年間因施用第2級
    毒品及持有第1級毒品案件，經原審法院以95年度訴字第587
    7號分別判處有期徒刑4月、3月，應執行有期徒刑6月，並經
    本院以95年度上易字第1480號判決駁回上訴確定，此2 罪刑
    經原審法院以96年度聲減字第6681號分別減刑後定應執行刑
    為有期徒刑3月；嗣前揭4罪經原審法院以96年度聲字第3892
    號定應執行刑為有期徒刑6月，97年4月10日縮刑期滿執行完
    畢。
二、乙○○仍不能悔改，另於98年6 月15日11時許，在臺北縣土
    城市○○路483巷13弄10號5樓住處，以將海洛因粉末摻入香
    菸後點燃吸入煙霧之方式，施用第1級毒品海洛因1次。旋在
    同址以將甲基安非他命結晶置入玻璃球後點火燒烤吸入其煙
    霧之方式，施用第2級毒品甲基安非他命1次。嗣因其在另案
    遭到通緝，經警於98年6 月15日23時20分許，在臺北市○○
    街與西昌街口附近緝獲，之後同意接受員警採尿，經警將其
    尿液送請檢驗後，確認其尿液呈嗎啡及甲基安非他命陽性反
    應，因而查悉上情。
三、案經臺北市政府警察局移送臺灣板橋地方法院檢察署檢察官
    偵查後起訴。
    理  由
一、前揭事實業據上訴人即被告乙○○於警詢、偵訊及原審及本
    院均坦承不諱（詳見偵查卷第14頁、第15、第65頁、原審卷
    第37頁、第39頁反面至第41頁、本院審判筆錄第2 頁），且
    被告為警查獲而採集之尿液檢體，送請臺灣尖端先進生技醫
    藥股份有限公司以氣相層析質譜儀法檢驗之結果，呈嗎啡（
    海洛因代謝後尿液檢出成分）、安非他命暨甲基安非他命陽
    性反應，有臺灣尖端先進生技醫藥股份有限公司98年6 月26
    日濫用藥物檢驗報告1份，暨尿液檢體委驗單1件在卷可憑（
    參見偵查卷第22頁、第24頁），本件事證明確，被告犯行堪
    以認定。查被告有如本判決事實欄一所載施用毒品之前案紀
    錄，觀諸卷附本院被告前案紀錄表、不起訴處分書、刑事判
    決內容即明，被告於初犯施用毒品案件之5 年以內，再犯施
    用毒品之犯行，應依法論科。
二、查海洛因、安非他命類分別係毒品危害防制條例所列管之第
    1級、第2級毒品，此為該條例第2條第2項第1款、第2款所明
    定。核被告所為，係犯毒品危害防制條例第10條第1 項之施
    用第1級毒品罪及同條第2項之施用第2 級毒品罪。被告施用
    毒品前持有海洛因、安非他命之低度行為，各應為其施用毒
    品之高度行為所吸收，均不另論罪。被告所犯二罪間，施用
    方法互殊，罪名不同，應分論併罰。又被告有如本判決事實
    欄一所載之犯罪科刑及刑之執行情形，此有本院被告前案紀
    錄表在卷可考，其於前案有期徒刑受一部之執行而赦免後，
    5 年內故意再犯本件最重本刑有期徒刑之罪，為累犯，應依
    刑法第47條第1項規定，加重其刑。
三、原審以被告犯罪事證明確，援引毒品危害防制條例第10條第
    1、2項，刑法第11條前段、第47條第1項、第51條第5款規定
    ，並審酌被告有多次施用毒品前案紀錄，猶執意再犯，足見
    其素行不端，兼衡其犯罪之動機、智識程度、施用毒品所生
    危害及其犯後坦認犯行態度良好等一切情狀，分別量處有期
    徒刑8月、5月，定應執行有期徒刑 1年，其認事用法，洵無
    不合，量刑亦無過重可言。
四、被告提起上訴，上訴理由僅稱其係自首，請求從輕量刑云云
    。惟按刑法第62條規定，對於未發覺之罪自首而受裁判者，
    得減輕其刑。所謂發覺，係指有偵查犯罪職權之公務員已知
    悉犯罪事實與犯罪之人而言（最高法院75年台上字第1634號
    判例意旨參照）。查證人即查獲被告之警員甲○○於本院審
    理時證稱：當天其先在土城青雲路查獲被告同夥，亦為通緝
    犯，根據該人之供述在萬華查獲通緝且本身有販賣毒品之被
    告；逮捕被告時，被告有掙扎、反抗，將其行動電話迅速關
    機，嗣稱忘記手機密碼藉以阻礙警方辦案，被告當時態度很
    不配合，亦沒有表明說要自首施用毒品；依其辦案經驗，許
    多有販毒者自身有吸毒行為，故對於毒品前科相當多的被告
    ，認為伊極有可能施用毒品，在警局製作筆錄時詢問被告有
    無施用毒品，被告始承認等語（見本院99年3 月31日審判筆
    錄第3 頁），顯見職司偵查犯罪之警員，於被告自承犯罪之
    前，即因同為通緝犯之犯罪同夥供述而掌握本件犯罪事實，
    並知悉犯罪嫌疑人所在地點因而查獲本案，揆諸前揭說明，
    警員既依情資發覺被告犯罪在先，被告自白在後，被告當不
    符合自首之要件。又量刑屬法院之職權，原判決已就被告犯
    罪之一切情狀依法予以綜合考量，就量刑輕重之準據亦已論
    敘綦詳，並在法定刑內從輕量處其刑，經核於法並無不合。
    被告以上述理由指摘原判決不當，並無理由，上訴自應予駁
    回。
據上論斷，應依刑事訴訟法第368條，判決如主文。
本案經檢察官劉靜婉到庭執行職務。
中    華    民    國    99    年    4    月    14    日
                  刑事第二十一庭審判長法  官  蔡聰明
                                      法  官  許永煌
                                      法  官  趙文
以上正本證明與原本無異。
施用第一級毒品部分，如不服本判決，應於收受送達後10日內向
本院提出上訴書狀，其未敘述上訴之理由者並得於提起上訴後10
日內向本院補提理由書（均須按他造當事人之人數附繕本）「切
勿逕送上級法院」。
施用第二級毒品部分，不得上訴。
                                      書記官  葉金發
中    華    民    國    99    年    4     月    14    日
附錄：本案論罪科刑法條全文
毒品危害防制條例第10條
施用第一級毒品者，處 6 月以上 5 年以下有期徒刑。
施用第二級毒品者，處 3 年以下有期徒刑。

司法院資訊處製作；財團法人民間司法改革基金會備份。
